【裁判字號】    92,交上易,572
【裁判日期】    921231
【裁判案由】    過失傷害
【裁判全文】
臺灣高等法院刑事判決                          九十二年度交上易字第五七二號
    上  訴  人
    即  被  告  乙○○
右上訴人因過失傷害案件，不服臺灣新竹地方法院九十二年度交易字第四六號，中華
民國九十二年九月五日第一審判決（起訴案號：臺灣新竹地方法院檢察署九十一年度
偵字第六四九五號），提起上訴，本院判決如左：
    主  文
原判決撤銷。
乙○○因過失傷害人，處拘役伍拾玖日，如易科罰金，以佰元折算壹日。
    事  實
一、乙○○於民國（下同）九十年八月二十日下午六時二十分許，駕駛車號Ｌ七｜五
    一００號自用小客車，沿新竹市○○路由市區往青草湖方向行駛，途經明湖路三
    九三巷之交岔路口網狀線內欲左轉至該巷內（為上坡路段）時，原應注意汽車行
    駛至交岔路口，轉彎車應讓直行車先行，依當時情形又無不能注意情事，乃竟疏
    於注意貿然左轉；適有甲○○無駕駛執照而騎乘車號ＦＨ二｜七八０號重型機車
    ，沿同路由青草湖往市區○○○○路過該處，亦疏未注意車前狀況，因之乙○○
    所駕駛之自小客車左前車頭，與甲○○騎乘之上開機車左側發生碰撞，致甲○○
    受有左側內踝骨折、雙膝及左下肢多處擦傷、左足撕裂傷等傷害；乙○○見狀後
    立即駕駛上開自小客車載甲○○前往醫院就醫，而未保持現場。
二、案經甲○○告訴暨新竹市警察局第三分局移送臺灣新竹地方法院檢察署檢察官偵
    查起訴。
    理  由
一、訊據上訴人即被告乙○○雖供陳有於前開時、地駕駛自小客車與告訴人甲○○騎
    乘之機車發生車禍肇事，致告訴人甲○○受傷，但矢口否認有過失犯行，辯稱：
    當時我已經過了路口進入我的車道，應該有我的路權，我認為盡了一切應該注意
    的情形；是甲○○騎車繞過我的車頭後再撞到我云云。惟查：
  (一)被告駕駛車號Ｌ七｜五一００號自用小客車，與告訴人甲○○騎乘ＦＨ二｜七八
    ０號重型機車，於前揭時地擦撞肇事，致告訴人受有左側內踝骨折、雙膝及左下
    肢多處擦傷、左足撕裂傷等傷害之事實，已據被告坦承在卷，核與告訴人於偵、
    審中指述之情潔相符，並有國軍新竹醫院附設民眾診療服務處之診斷證明書、診
    斷證明草稿、病歷各一份附於偵查卷第六頁、第七頁、第二十一頁至第三十七頁
    可稽。則告訴人確實係因本次車禍而受有上開傷害之事實，可以認定。
  (二)按汽車駕駛人，駕駛汽車肇事致人受傷或死亡，應即採取救護或其他必要措施，
    並向警察機關報告不得駛離，道路交通管理處罰條例第六十二條第一項前段定有
    明文。本案被告肇事後竟違反此項規定，擅自駕駛上開自小客車載甲○○前往醫
    院就醫，而未保持現場，致無法依肇事現場遺留之狀況，判斷雙方對於肇事應負
    之責任。然再查，肇事前被告駕駛車號Ｌ七｜五一００號自用小客車，係沿新竹
    市○○路由市區往青草湖方向行駛；告訴人騎乘ＦＨ二｜七八０號重型機車，則
    係沿同路由青草湖往市區方向行駛等情；已據被告、告訴人分別陳明在卷；依道
    路交通事故調查報告表所示，雙方車輛屬於對向行駛之狀況，自毋庸置疑。又查
    ，本案肇事後，被告所駕汽車係左前車頭受損，告訴人騎乘機車則係左側引擎部
    分受損等情，亦分據被告、告訴人陳明在卷，並且互不爭執。以對向行駛之車輛
    ，均係左方受損之情狀判斷，雙方之車輛應係在轉彎完成之前，即已發生左方相
    互擦撞肇事，應可認定。被告雖辯稱：當時伊已經過了路口進入伊的車道，是甲
    ○○騎車繞過我的車頭後再撞到伊云云；然所述顯與事理有違，又未能提出相關
    資料以供本院查證；所辯自不足採。
  (三)按汽車行駛至無號誌交岔路口，轉彎車應暫停讓直行車先行，道路交通安全規則
    第一百零二條第二款定有明文。被告駕駛汽車自應注意遵守此項規定；依當時情
    形又無不能注意情事，乃竟疏於注意而違反此項規定貿然左轉，致與告訴人騎乘
    之機車發生擦撞肇事，自應負過失責任。本案經檢察官送請台灣省竹苗區車輛行
    車事故鑑定委員會鑑定結果，亦同此認定，此有台灣省竹苗區車輛行車事故鑑定
    委員會於九十二年二月二十四日以竹鑑字第九二０二二三號函所附之鑑定意見書
    一份附於偵查卷第三九至四二頁足憑。又，因被告之過失駕駛行為，致告訴人受
    有前述之傷害，則被告之過失與告訴人所受傷害結果間，顯具有相當因果關係，
    亦可認定。
  (四)告訴人未領得機車駕駛執照即騎乘機車上路，又疏未注意車前狀況，及隨時採取
    必要之安全措施，有違道路交通安全規則第九十四條第三項之規定，對於事故之
    發生，雖亦有過失；然告訴人對肇事之過失，並不影響被告過失責任之認定，併
    此敘明。
  (五)綜上所述，本件事證已臻明確，被告之過失犯行洵堪認定，應予依法論科。
二、核被告乙○○所為，係犯刑法第二百八十四條第一項前段之過失傷害罪。
三、原審據以論罪科刑，固非無見。惟查，被告在本院審理中業已於九十二年十二月
    九日在臺灣新竹地方法院民事庭，與告訴人達成民事上和解，願意給付新臺幣（
    下同）十二萬元，並於同年月十九日寄送郵政匯票予告訴人，有和解筆錄、存證
    信函、掛號回執各一件附卷為證（見本院卷，然告訴人在本院審理庭表示已將之
    退回）；原審未及審酌，尚有未當。被告之上訴意旨否認過失，雖無理由，然原
    判決既有前述之可議，仍屬無可維持，應由本院將原判決撤銷改判。爰審酌被告
    之過失程度，因其過失所造成被害人之傷害，及犯罪後於本院審理中，已在臺灣
    新竹地方法院民事庭與告訴人達成民事上和解，願意給付十二萬元等一切情狀，
    判處如主文所示之刑，並諭知易科罰金之折算標準。
據上論斷，應依刑事訴訟法第三百六十九條第一項前段、第三百六十四條、第二百九
十九條第一項前段，刑法第二百八十四條第一項前段、第四十一條第一項，罰金罰鍰
提高標條例第一條前段、第二條，判決如主文。
本案經檢察官林炳雄到庭執行職務。
中      華      民      國    九十二    年     十二     月    三十一    日
                              臺灣高等法院刑事第十二庭
                                  審判長法  官  劉  景  星
                                        法  官  陳  志  洋
                                        法  官  陳  博  志
右正本證明與原本無異。
不得上訴。
                                        書記官  陳  嘉  文
中      華      民      國    九十三    年      一      月      五      日
附錄：本案論罪科刑法條全文
刑法第二百八十四條第一項
因過失傷害人者，處六月以下有期徒刑、拘役或五百元以下罰金，致重傷者，處一年
以下有期徒刑、拘役或五百元以下罰金。


司法院資訊處製作；財團法人民間司法改革基金會備份。
